臺灣高等法院刑事判決
111年度交上易字第141號
上  訴  人  臺灣新竹地方檢察署檢察官
上  訴  人  
即  被  告  張文龍

上列上訴人因被告過失傷害案件，不服臺灣新竹地方法院110年
度交易字第263號，中華民國111年3月14日第一審判決（起訴案
號：臺灣新竹地方檢察署110年度偵字第1901號），提起上訴，
本院判決如下：
    主  文
原判決撤銷。
張文龍犯過失致重傷罪，處有期徒刑玖月。
    事  實
一、張文龍於民國109年7月6日19時33分許，駕駛車牌號碼000-0
    000號自用大貨車，沿新竹縣寶山鄉雙豐路往新竹市方向行
    駛，行經「左枝17分之1」電線桿附近路段（劃有分向限制
    線），本應注意在劃有分向限制線之路段不得迴車，且汽車
    迴車前，應暫停並顯示左轉燈光或手勢，看清無來往車輛，
    並注意行人通過，始得迴轉，而依當時情況，並無不能注意
    之情事，竟疏未注意遵守標線及對向車輛動態，貿然左迴轉
    跨越分向限制線，斜穿車道駛往對向路外，適施瑞明駕駛車
    牌號碼000-000號普通重型機車，從對向直行駛至，因閃避不
    及，兩車發生碰撞，致施瑞明人車倒地，因而受有頭部外傷
    併硬腦膜下出血、蜘蛛膜下腔出血及顱骨骨折、顏面骨多處
    骨折、左側鎖骨骨折、肢體多處擦挫傷等傷害，經送醫搶救
    ，仍呈意識昏迷、四肢癱瘓、氣切管接氧氣支持、鼻胃管灌
    食、只能臥床接受專人照顧狀態（即俗稱植物人狀態），已
    達重大不治或難治之重傷程度。張文龍於肇事後，託人撥打
    電話報警，並於警方前往現場處理時，坦承其為肇事人而自
    首，並接受裁判。
二、案經施瑞明之妻何淑珠訴請臺灣新竹地方檢察署檢察官偵查
    起訴。
    理  由
壹、證據能力
　　本院認定犯罪事實所憑之供述證據，檢察官、上訴人即被告
    張文龍均同意作為本案證據，經本院審酌各該陳述作成時之
    情況，認為適當，而其他非供述證據之取得程序，亦無違法
    或不當，因認均有證據能力。
貳、實體方面
一、認定犯罪事實所憑證據及理由
　㈠上揭犯罪事實，迭據被告於偵查、原審及本院審理時均坦承
    不諱（見他字卷第72頁反面，原審卷第150、157頁，本院第
    48、72頁），核與告訴人何淑珠之指訴情節相合（見他字卷
    第3頁），並有道路交通事故現場圖、調查報告表（見他字
    卷第40至42頁）、現場及車損照片(見他字卷第47至66頁)、
    行車紀錄畫面翻拍照片（見他字卷第25頁）在卷可稽；又被
    害人施瑞明因本件車禍，受有上述傷勢，經送醫搶救，仍呈
    意識昏迷、四肢癱瘓、氣切管接氧氣支持、鼻胃管灌食、只
    能臥床接受專人照顧狀態（即俗稱植物人狀態），已達重大
    不治或難治之重傷程度，並經法院宣告為受監護宣告之人等
    情，亦有診斷證明書（見他字卷第6頁）、台灣基督長老教
    會馬偕醫療財團法人新竹馬偕紀念醫院109年10月8日馬院竹
    外系乙字第1090012941號函（見他字卷第70頁）、臺灣新竹
    地方法院109年度監宣字第371號民事裁定及確定證明書（見
    原審卷第53至57頁）可憑，足認被告之自白與事實相符。
　㈡按分向限制線，用以劃分路面成雙向車道，禁止車輛跨越行
    駛，並不得迴轉，道路交通標誌標線號誌設置規則第165條
    第1項定有明文。又駕駛人駕駛汽車，應遵守道路交通標誌
    、標線、號誌之指示；汽車迴車時，在劃有分向限制線等路
    段，不得迴車；迴車前應暫停並顯示左轉燈光或手勢，看清
    無來往車輛，並注意行人通過，始得迴轉，道路交通安全規
    則第90條第1項前段、第106條第2款、第5款亦規定明確。被
    告為成年人，考領合格駕駛執照，對於上揭規定所揭示之注
    意義務，自應知之甚明。而案發時之天候晴、現場柏油路面
    乾燥、無缺陷、亦無障礙物、視距良好等節，有調查報告表
    可稽（見他字卷第41頁），並無不能注意之情事。詎被告竟
    疏未注意遵守標線及對向車輛動態，貿然左迴轉跨越分向限
    制線，以致肇事，其過失甚明。參以本案經送鑑定肇事責任
    ，結果亦認：「一、張文龍駕駛自用大貨車，左迴轉跨越分
    向限制線斜穿車道駛往對向路外，又未充分注意對向直行駛
    入之車輛並讓其先行，為肇事原因等情。二、施瑞明駕駛普
    通重型機車，措手不及，無肇事因素」，有交通部公路總局
    新竹區監理所109年12月7日竹監鑑字第1090327322號函送之
    鑑定意見書可佐（見他字卷第78至81頁），益徵被告確有過
    失。
　㈢綜上，本案事證明確，被告犯行堪予認定。
二、論罪
　  核被告所為，係犯刑法第284條後段之過失致重傷罪。被告
    於肇事後，託人電話報警，並於警方前往現場處理時，坦承
    其為肇事人而自首，有道路交通事故肇事人自首情形紀錄表
    可證（見原審卷第79頁），嗣被告並接受裁判，非無悛悔之
    意，爰依刑法第62條前段規定，減輕其刑。
三、撤銷改判之理由及科刑
　㈠原審認被告犯行事證明確，予以論罪科，固非無見。惟按，
    量刑之輕重，固屬法院得依職權自由裁量之事項，然仍應受
    比例原則及公平原則之限制，否則其判決即非適法。又刑事
    審判旨在實現刑罰權分配正義，故法院對有罪被告之科刑，
    應符合罪刑相當原則，使輕重得宜，罰當其罪，以契合社會
    之法律感情，此所以刑法第57條明定科刑時應審酌一切情狀
    ，尤應注意該條各款所列事項，以為科刑輕重之標準。本案
    被告以駕駛大貨車為業（見本院卷第72頁），明知所駕駛車
    輛比一般小客車的車體為長，迴轉半徑較大，為避免危害道
    路交通安全，更應妥慎規劃行駛路線；而案發現場雙向道路
    各僅有一車道，路面狹窄，且非完全直線，呈些微彎度，經
    劃設分向限制線（雙黃線），以禁止駕駛人超車或迴車，有
    現場照片可參（見他字卷第49至52頁）；詎被告駕駛大貨車
    行經案發現場，不顧標線指示，且漠視其他用路人安全，依
    行車紀錄畫面翻拍照片所示（見他字卷第25頁），其跨越雙
    黃線前的所在位置，可以看見被害人機車開啟大燈從前方對
    向車道駛至，在此情形下，仍執意跨越雙黃線，將大貨車斜
    穿車道駛往對向路外，龐大車體占據全部對向車道，形成危
    險障礙物，導致被害人機車無從閃避，因而肇事，其過失情
    節堪稱重大。且被害人因而身受重傷，經持續治療，仍呈植
    物人狀態，只能在專人照料下，臥床仰賴氣切管、鼻胃管等
    設備以維持生命，對於被害人及其家屬造成的損害、痛苦及
    經濟負擔均甚鉅，其過失行為之後果亦極為嚴重。雖犯後坦
    承犯行，且表示籌得新臺幣（下同）100萬元，可先行給付
    予告訴人等語（因未為告訴人所接受，尚未實際給付），而
    非全無賠償意願，惟綜合考量上情，因認原審依自首規定減
    刑後，量處被告有期徒刑7月，稍嫌過輕，難謂符合罪刑相
    當原則。被告上訴意旨，請求從輕量刑，為無理由；檢察官
    上訴意旨，指摘原審量刑過輕，非無理由，應由本院撤銷改
    判之。
　㈡爰以行為人之責任為基礎，審酌被告前無犯罪紀錄，有本院
    被告前案紀錄表可稽，素行尚佳；惟其以駕駛大貨車為業，
    不思謹慎駕駛，竟貿然違規肇事，過失情節堪稱重大，所造
    成的後果亦極為嚴重，而有相當程度之惡性；並考量被告迄
    未與告訴人和解，然犯後坦承犯行，且表示可先給付100萬
    元予告訴人，非全無賠償意願等犯罪後之態度；兼衡其教育
    程度、工作收入情形、家庭生活狀況（見本院卷72頁）等一
    切情狀，暨檢察官及告訴人對於量刑之意見等，量處有期徒
    刑9月。
據上論斷，應依刑事訴訟法第369條第1項前段、第364條、第299
條第1項前段，判決如主文。
本案經檢察官劉晏如提起公訴，檢察官黃嘉慧提起上訴，檢察官
董怡臻到庭執行職務。
中　　華　　民　　國　　111 　年　　7 　　月　　29　　日
              　　刑事第六庭    審判長法　官  劉方慈
                                      法　官  許曉微
                                      法　官  朱嘉川
以上正本證明與原本無異。
不得上訴。
                                      書記官  尤朝松 
中　　華　　民　　國　　111 　年　　7 　　月　　29　　日
附錄本案論罪科刑法條全文
中華民國刑法第284條
因過失傷害人者，處1年以下有期徒刑、拘役或10萬元以下罰金
；致重傷者，處3年以下有期徒刑、拘役或30萬元以下罰金。